臺灣臺南地方法院刑事判決
110年度交訴字第50號
公  訴  人  臺灣臺南地方檢察署檢察官
被      告  楊德村



上列被告因公共危險等案件，經檢察官提起公訴（109年度偵字
第22741號），本院判決如下：
    主  文
楊德村駕駛動力交通工具而吐氣所含酒精濃度達每公升零點二五
毫克以上，處有期徒刑肆月，如易科罰金，以新臺幣壹仟元折算
壹日。又駕駛動力交通工具發生交通事故，致人傷害而逃逸，處
有期徒刑陸月，如易科罰金，以新臺幣壹仟元折算壹日。應執行
有期徒刑捌月，如易科罰金，以新臺幣壹仟元折算壹日。緩刑貳
年，緩刑期間付保護管束，並應於緩刑期間內接受法治教育貳場
次，及應於判決確定之日起壹年內，向指定之政府機關、政府機
構、行政法人、社區或其他符合公益目的之機構或團體，提供陸
拾小時之義務勞務。
被訴過失傷害部分，公訴不受理。
    事  實
一、楊德村於民國109年9月22日10時許起至11時許止，在臺南市
    關廟區友人住處飲用米酒後，明知其吐氣所含酒精濃度已達
    每公升0.25毫克以上，不得駕駛動力交通工具，竟仍基於酒
    後駕車致交通公共危險之故意，酒後騎乘電動自行車上路。
    嗣於同日11時52分許，楊德村沿臺南市關廟區民生街騎乘電
    動自行車時，本應注意遵守道路交通標誌或標線之指示，遵
    行之方向行駛，以避免發生危險，而當時並無不能注意之情
    事，竟疏未注意而於上開民生街由南向北方向逆向行駛，行
    經臺南市○○區○○街000號前時，適有陳筱蕙騎乘車牌號碼000
    -0000號普通重型機車，沿同路段由北向南方向駛至上開地
    點，雙方因閃避不及發生碰撞，致陳筱蕙人車倒地，受有左
    肘挫擦傷、左膝挫傷等傷害（業經撤回告訴，詳後述）。楊
    德村知悉與陳筱蕙所騎乘之機車發生碰撞，該機車因而人車
    倒地，可預見陳筱蕙可能受有傷害，竟未為救護或其他必要
    之處理，亦未報警並等候警方及救護人員到場處理，即另基
    於肇事逃逸之犯意，逕自騎乘上開電動自行車逃離現場。嗣
    經警調閱監視器錄影畫面後，通知楊德村到案說明，及於同
    日13時49分對其施以酒精濃度吐氣測試，測得其吐氣酒精濃
    度值達每公升0.24毫克（MG/L），而查悉上情。
二、案經陳筱蕙訴由臺南市政府警察局歸仁分局移送臺灣臺南地
    方檢察署檢察官偵查起訴。
    理  由
壹、有罪部分：
一、本判決所引用為判斷基礎之下列證據，關於被告以外之人於
    審判外陳述之傳聞供述證據，檢察官、被告於審判程序中均
    同意作為證據使用，或知有傳聞證據之情形而未於言詞辯論
    終結前聲明異議（本院卷第91至92頁、第213至217頁），本
    院審酌該等證據作成時之情況，並無取證之瑕疵或其他違法
    不當之情事，且與待證事實具有關聯性，應均具有證據能力
    。
二、認定犯罪事實所依憑之證據及理由：
　㈠酒後駕車部分：
　1.對於上揭飲酒後吐氣所含酒精濃度已超過每公升0.25毫克以
    上，仍騎乘電動自行車肇事之犯罪事實，業據被告於警詢及
    本院審理時均坦承不諱，並有告訴人陳筱蕙於警詢、偵訊時
    之指述（警卷第15至19頁，偵卷第25頁）、臺南市政府警察
    局歸仁分局關廟分駐所道路交通事故當事人酒精測定紀錄表（
    警卷第23頁）、臺南市政府警察局舉發違反道路交通管理事件
    通知單（警卷第27頁）、道路交通事故現場圖、道路交通事
    故調查報告表㈠、㈡各1份（警卷第35至39頁）、監視器錄影
    畫面翻拍照片6張、監視器錄影檔案光碟1片（警卷第41至45
    頁，偵卷第45頁）在卷可稽，足認被告前開自白與事證相符
    ，應堪予採信。
　2.按內政部警政署刑事警察局89年12月21日（89）刑鑑字第19
    8913號函文所揭示之研究數據，認「國人呼氣酒精消退率，
    空腹時為每小時每公升0.058至0.108毫克，平均值為每公升
    0.084毫克，食後則為每小時每公升0.050至0.114毫克，平
    均值為每公升0.075毫克」等情（本院卷第223至224頁）。
    而被告於109年9月22日13時49分許所測得之吐氣酒精濃度為
    每公升0.24毫克（MG/L），若採對於被告有利之每小時消退
    率回溯推算，其騎乘電動自行車發生事故之時間為同日11時
    52分，吐氣所含酒精濃度係介於0.3375毫克至0.4506毫克【
    間隔為117分鐘，計算式：0.24+（0.050×117/60）＝0.3375M
    G/L至0.24+（0.108×117/60）＝0.4506】，若以被告自陳騎
    乘電動自行車上路之時間為11時許（警卷第5頁、第13頁）
    觀之，其當時吐氣所含酒精濃度確實高於刑法第185條之3第
    1項第1款所定之吐氣所含酒精濃度每公升0.25毫克（MG/L）
    無訛。
　3.綜上，被告上開酒後駕車之公共危險犯行堪以認定，應依法
    論科。
  ㈡肇事逃逸部分：
　　訊據被告固坦承有於事實欄所載時間、地點，因酒後騎乘電
    動自行車逆向行駛，與告訴人所騎乘之機車擦撞等情，惟矢
    口否認有何肇事逃逸之犯行，並辯稱：伊不知道告訴人的機
    車有倒地，也沒有看到告訴人跌倒，當時轉頭是要看有沒有
    車過來，之後就直接騎車回家云云。經查：
　1.被告於109年9月22日11時52分許，飲酒後騎乘電動自行車沿
    臺南市關廟區民生街由南向北方向逆向行駛，行經臺南市○○
    區○○街000號前時，與告訴人所騎乘、沿同路段由北向南方
    向駛至之機車發生碰撞，告訴人因此受有左肘挫擦傷、左膝
    挫傷等傷害各節，均為被告所不否認，並有告訴人陳筱蕙於
    警詢、偵訊時之指述（警卷第15至19頁，偵卷第25頁）、告
    訴人之關新診所109年9月22日診斷證明書（警卷第21頁）、
    臺南市政府警察局歸仁分局關廟分駐所道路交通事故當事人
    酒精測定紀錄表（警卷第23頁）、臺南市政府警察局舉發違反
    道路交通管理事件通知單2紙（警卷第27至29頁）、道路交通
    事故現場圖、道路交通事故調查報告表㈠、㈡各1份（警卷第3
    5至39頁）、監視器錄影畫面翻拍照片6張、監視器錄影檔案
    光碟1片（警卷第41至45頁，偵卷第45頁）、告訴人傷勢照
    片5張、被告穿著照片4張、告訴人與被告之機車照片7張、
    現場照片3張（警卷第47至61頁）可為佐證，應可認定。
　2.又被告坦承騎乘電動自行車與告訴人機車發生擦撞乙情（本
    院卷第146頁、第162頁），雖其以上情置辯，然觀諸監視器
    錄影畫面翻拍照片（警卷第41至43頁），可見被告騎乘電動
    自行車逆向行駛，告訴人騎乘機車迎面而來，在被告所騎乘
    之電動自行車與告訴人之機車擦撞後，該機車旋即傾斜，被
    告繼續直行時轉頭看往告訴人之方向時，告訴人已人車倒地
    ，且當時附近並無其他車輛等情，是依上開之情狀，被告明
    確知悉交通事故發生，且其轉頭亦可看見機車駕駛人已人車
    倒地，可能因此車禍受到傷害，其負有即時救護及事故後在
    場之義務，卻未對告訴人施以救護措施或報警處理，亦未等
    候執法人員到場處理，也未留下聯繫方式，即逕行騎車逃離
    現場，足認被告主觀上顯有肇事逃逸之認識與決意，客觀上
    亦有逃離事故現場之行為至明。
　3.綜上，被告所辯，並無可採。是本案事證明確，被告上開肇
    事逃逸犯行堪以認定，應依法論科。
三、論罪科刑：
  ㈠按行為後法律有變更者，適用行為時之法律。但行為後之法
    律有利於行為人者，適用最有利於行為人之法律，刑法第2
    條第1項定有明文。查：
　1.被告行為後，刑法第185條之3業於111年1月28日修正公布，
    自同年1月30日施行，修正前刑法第185條之3第1項規定之法
    定刑為「處2年以下有期徒刑，得併科20萬元以下罰金」；
    修正後則規定「處3年以下有期徒刑，得併科30萬元以下罰
    金」，經比較新舊法之結果，修正後之規定顯然並未較有利
    於被告，是依刑法第2條第1項前段之規定，自應適用被告行
    為時即修正前刑法第185條之3第1項之規定處斷。
　2.被告行為後，刑法第185條之4業於110年5月28日修正公布，
    自同年5月30日施行，修正前刑法第185條之4規定：「駕駛
    動力交通工具肇事，致人死傷而逃逸者，處1年以上7年以下
    有期徒刑」，修正後該條文規定：「駕駛動力交通工具發生
    交通事故，致人傷害而逃逸者，處6月以上5年以下有期徒刑
    ；致人於死或重傷而逃逸者，處1年以上7年以下有期徒刑。
    犯前項之罪，駕駛人於發生交通事故致人死傷係無過失者，
    減輕或免除其刑」。經比較新舊法結果，修正後第1項前段
    規定之法定刑、第2項規定之構成要件減免，均較修正前之
    規定為輕，自以修正後刑法第185條之4第1項前段規定較有
    利於被告，依刑法第2條第1項但書之規定，本案應適用修正
    後刑法第185條之4第1項前段規定論處。
  ㈡核被告所為，係犯修正前刑法第185條之3第1項第1款之公共
    危險罪，及刑法第185條之4第1項前段之肇事逃逸罪。
　㈢又被告於飲酒後吐氣酒精測定值逾法定標準，仍騎乘電動自
    行車上路，且行經肇事地點路段逆向行駛，因此肇致本件車
    禍，自屬有過失；另臺南市車輛行車事故鑑定委員會110年1
    月29日南市交鑑字第1100184756號函暨南鑑0000000案鑑定
    意見書1份（偵卷第17至20頁）同此見解，是本件交通事故
    之發生，被告確有過失責任甚明，自無修正後刑法第185條
    之4第2項可減免其刑規定之適用，附此敘明。
  ㈣被告所犯上開公共危險罪及肇事逃逸罪，犯意各別、行為互
    殊，應予分論併罰。
　㈤爰審酌被告騎乘電動自行車上路，本應遵守相關交通規範及
    注意行車安全，又其於93、94、101年間曾因酒後駕車之公
    共危險案件，分別經法院判處罰金、拘役、有期徒刑確定在
    案並執行完畢，有臺灣高等法院被告前案紀錄表1份在卷可
    憑。其卻不知警惕，再次於飲酒後，於中午時騎乘電動自行
    車行駛於市區道路，顯然輕忽法律之誡命及其他用路人之安
    全，又逆向行駛而與前方告訴人所騎乘之機車發生擦撞肇事
    ，造成告訴人受有傷害，已有不該；卻未對告訴人為必要救
    治措施或報警處理，即駕車離去，罔顧告訴人之人身安全，
    益徵其守法意識薄弱，嗣經警方據報循線查獲被告時，測得
    其吐氣酒精濃度達每公升0.24毫克（MG/L），回溯計算其駕
    駛車輛時之吐氣酒精濃度已超過每公升0.25毫克以上，所為
    誠無可取，應予非難。復考量其坦承酒後駕車，但否認肇事
    逃逸之犯後態度，並已與告訴人調解成立，且賠償告訴人所
    受損害，經告訴人撤回過失傷害告訴，並表示願意原諒被告
    ，不再追究等情，有110年度南司刑移調字第245號調解筆錄
    、刑事撤回告訴狀各1份（本院卷103至104頁、第225至226
    頁）在卷可參，兼衡被告自陳教育程度為高職畢業、離婚，
    育有2名孩子、均已成年，目前從事油漆助手工作等一切情
    狀，分別量處如主文所示之刑，並定其應執行之刑，同時均
    諭知易科罰金之折算標準。
　㈥末查，被告前因故意犯罪受有期徒刑以上刑之宣告，執行完
    畢後，5年以內未曾因故意犯罪受有期徒刑以上刑之宣告，
    有上開前案紀錄表可參，其因一時失慮，致罹刑典，又其於
    犯後雖否認肇事逃逸，然坦承酒後駕車肇事犯行，並已賠償
    告訴人所受損害，已盡力彌補過錯，非無悔意，本院認其經
    此偵查及審判教訓，應知警惕，信無再犯之虞，是上開所宣
    告之刑，以暫不執行為適當，併諭知緩刑2年，以啟自新。
    惟因被告前有公共危險之前案紀錄，本次酒後駕車肇事致人
    受傷後，仍未對告訴人救護或報警處理旋即逃逸，顯係欠缺
    守法之正確觀念，為強化其法治概念，使其記取教訓，於緩
    刑期內深知警惕，避免再犯，乃依刑法第74條第2項第5款、
    第8款之規定，命被告於緩刑期間應接受法治教育2場次，同
    時於判決確定之日起1年內應向檢察官指定之政府機關、政
    府機構、行政法人、社區或其他符合公益目的之機構或團體
    ，提供60小時之義務勞務，並依刑法第93條第1項第2款規定
    ，於緩刑期間付保護管束，俾能由觀護人予以適當督促，以
    期符合本件緩刑目的。再依刑法75條之1第1項第4款規定，
    被告受緩刑之宣告，而違反上開本院所定負擔情節重大，足
    認原宣告之緩刑難收其預期效果，而有執行刑罰之必要者，
    得予撤銷緩刑之宣告，併予敘明。
貳、不受理部分：
一、公訴意旨略以：被告楊德村駕車本應注意遵守道路交通標誌
    或標線之指示，遵行之方向行駛，以避免發生危險，而依當
    時天候晴、日間自然光線、市區道路柏油路面乾燥、無缺陷
    、無障礙物、視距良好等情，並無不能注意之情事，竟疏未
    注意，而沿臺南市關廟區民生街由南向北方向逆向行駛，於
    109年9月22日11時52分許，行經臺南市○○區○○街000號前時，
    適有告訴人陳筱蕙駕駛車牌號碼000-0000號普通重型機車，
    沿同路段由北向南方向駛至上開地點，雙方因閃避不及發生
    碰撞，致告訴人人車倒地，受有左肘挫擦傷、左膝挫傷等傷
    害，因認被告涉犯刑法第284條前段之過失傷害罪嫌。
二、按告訴乃論之罪，告訴人於第一審辯論終結前得撤回其告訴
    ，又告訴經撤回者，應諭知不受理之判決，刑事訴訟法第23
    8條第1項、第303條第3款分別定有明文。
三、查本件告訴人告訴被告過失傷害部分，起訴書認係涉犯刑法
    第284條前段之過失傷害罪嫌，依同法第287條前段之規定，
    須告訴乃論。茲據告訴人與被告調解成立，具狀撤回告訴，
    有刑事撤回告訴狀與本院調解筆錄各1份（本院卷第103至10
    4頁、第225至226頁）附卷可稽，依照首開說明，爰不經言
    詞辯論，逕為諭知不受理之判決。
參、據上論斷，依刑事訴訟法第299條第1項前段、第303條第3款
    ，刑法第2條第1項、第185條之3第1項第1款（修正前）、第
    185條之4第1項前段、第41條第1項前段、第8項、第51條第5
    款、第74條第1項第2款、第2項第5款、第8款、第93條第1項
    第2款，刑法施行法第1條之1第1項，判決如主文。
本案經檢察官高振瑋提起公訴，檢察官廖舒屏、呂舒雯到庭執行
職務
中　　華　　民　　國　　111 　年　　6 　　月　　2 　　日
            刑事第十四庭    審判長法　官  周紹武
                                  法　官  林岳葳
                                  法　官  蕭雅毓
以上正本證明與原本無異。
如不服本判決應於收受判決後20日內向本院提出上訴書狀，並應
敘述具體理由；其未敘述上訴理由者，應於上訴期間屆滿後20日
內向本院補提理由書（均須按他造當事人之人數附繕本）。「切
勿逕送上級法院」。
                                  書記官  李如茵
中　　華　　民　　國　　111 　年　　6 　　月　　2 　　日
附錄本案論罪科刑法條全文
修正前中華民國刑法第185條之3
駕駛動力交通工具而有下列情形之一者，處2年以下有期徒刑，
得併科20萬元以下罰金：
一、吐氣所含酒精濃度達每公升零點二五毫克或血液中酒精濃度
    達百分之零點零五以上。
二、有前款以外之其他情事足認服用酒類或其他相類之物，致不
    能安全駕駛。
三、服用毒品、麻醉藥品或其他相類之物，致不能安全駕駛。
因而致人於死者，處3年以上10年以下有期徒刑；致重傷者，處1
年以上7年以下有期徒刑。
曾犯本條或陸海空軍刑法第54條之罪，經有罪判決確定或經緩起
訴處分確定，於五年內再犯第1項之罪因而致人於死者，處無期
徒刑或5年以上有期徒刑；致重傷者，處3年以上10年以下有期徒
刑。

中華民國刑法第185條之4
駕駛動力交通工具發生交通事故，致人傷害而逃逸者，處6月以
上5年以下有期徒刑；致人於死或重傷而逃逸者，處1年以上7年
以下有期徒刑。
犯前項之罪，駕駛人於發生交通事故致人死傷係無過失者，減輕
或免除其刑。